臺灣板橋地方法院刑事判決　　　　　　　93年度訴字第2205號
公　訴　人　臺灣板橋地方法院檢察署檢察官
被　　　告　甲○○
上列被告因偽造文書等案件，經檢察官聲請簡易判決處刑（92年
度偵字第21838 號），本院認應適用通常程序審判，復經被告於
準備程序認罪，本院以簡式審判程序判決如下：
    主  文
甲○○共同偽造公印文，累犯，處有期徒刑肆月，如易科罰金以
佰元折算壹日。扣案偽造之「乙○○」身分證（含其上之甲○
○相片壹張、偽造「內政部印」公印文壹枚）壹張沒收。
    事  實
一、甲○○前曾於民國84年間因槍砲彈藥刀械管制條例案件，經
    本院判處應執行有期徒刑五月, 緩刑三年確定，嗣於86年間
    經撤銷緩刑；復於85年間因麻醉藥品管理條例、槍砲彈藥刀
    械管制條例等案件，經本院分別判處有期徒刑三月、二月確
    定；又於87年間因槍砲彈藥刀械管制條例案件，經本院分別
    判處有期徒刑十月、六月，刑後強制工作三年確定；其後上
    開等徒刑經更定執行刑或接續執行，自87年7 月24日起執行
    ，其間於88年9 月7 日假釋出監付保護管束，至89年3 月28
    日縮刑期滿執行完畢。詎其猶不知悔改，於上開有期徒刑執
    行完畢後五年內，復基於取得不法利益意圖、偽造文書及故
    買贓物等犯意，先於92年8 月間某日，提供自己之相片1張
    ，以新臺幣（下同）20,000元之代價，在臺北縣板橋市○○
    路某處，向綽號「阿姐」不詳姓名之成年女子，購得偽造貼
    有其相片之「乙○○」國民身分證（下簡稱「身分證」）及
    乙○○失竊之全民健康保險卡（下簡稱「健保卡」）各1 張
    。其後即於92年9 月29日，持上開偽造身分證、健保卡，冒
    用「乙○○」名義，至臺北縣三重市○○○路107 巷68 號
    「元品牙醫診所」就醫看診，使該診所醫師陷於錯誤，而給
    予全民健康保險之診療服務，詐得不法之醫療費用保險給付
    利益，足生損害於乙○○、元品牙醫診所、中央健康保險局
    及戶政機關對身分證管理之正確性。嗣其於同年12月19日，
    在臺北縣三重市○○○街302 號為警查獲，扣得上開偽造身
    分證、健保卡，因而查獲其所犯上情。
二、案經臺北縣政府警察局三重分局報請臺灣板橋地方法院檢察
    署檢察官偵查後聲請簡易判決處刑。
    理  由
一、按檢察官聲請以簡易判決處刑之案件，經法院認為有第451
    條之1 第4 項但書之情形者，應適用通常程序審判之，刑事
    訴訟法第452 條定有明文。本件公訴人以被告在偵查中自白
    不諱，且其他現存證據已足認定其犯罪，聲請本院以簡易判
    決處刑，論以被告甲○○犯贓物、偽造文書等罪，惟核諸被
    告所犯與公訴人據以求處罪刑之事實尚有不符，且有其他裁
    判上一罪之事實，因認有同法第451 條之1 第4 項但書規定
    之情形，不宜逕以簡易判決處刑，爰由本院適用通常程序審
    判之。又按除被告所犯為死刑、無期徒刑、最輕本刑為三年
    以上有期徒刑之罪或高等法院管轄第一審案件者外，於第一
    次審判期日前之準備程序進行中，被告先就被訴事實為有罪
    之陳述時，審判長得告知被告簡式審判程序之旨，並聽取當
    事人、代理人、辯護人及輔佐人之意見後，裁定進行簡式審
    判程序，刑事訴訟法第273 條之1 第1 項定有明文。經核本
    件被告甲○○所犯係死刑、無期徒刑、最輕本刑為三年以上
    有期徒刑以外之罪，其於準備程序中就被訴事實為有罪之陳
    述，經法官告知簡式審判程序之旨，並聽取公訴人、被告之
    意見後，本院爰依首揭規定，合議裁定由受命法官獨任進行
    簡式審判程序，合先敘明。
二、上揭犯罪事實，業據被告甲○○於本院審理時供認不諱，核
    與被害人乙○○於警詢指述之被害情節相符，復有上開偽造
    之「乙○○」身分證、健保卡各1 張扣案、暨中央健康保險
    局檢送之乙○○就醫紀錄、內政部警政署刑事警察局對前揭
    查扣之「乙○○」身分證鑑驗之鑑驗通知書各1 紙附卷足憑
    。是被告上揭犯行，罪證明確，堪以認定，應予依法論科。
三、核被告甲○○所為，係犯刑法第216 條、第212 條之行使偽
    造特種文書罪（購買偽造身分證持以就醫部分）、同法第
    218 條第1 項之偽造公印文罪（偽造身分證上內政部印文部
    分）、同法第349 條第2 項之故買贓物罪（購買乙○○失竊
    健保卡部分）、同法第339 條第2 項之詐欺得利罪（冒名持
    健保卡就醫部分）。其偽造特種文書之低度行為，應為其後
    行使之高度行為所吸收，不另論罪。再其所犯上開偽造特種
    文書（身分證）、公印文（身分證上「內政部印」）等罪部
    分，與「阿姐」不詳成年女子間，有犯意聯絡及行為分擔，
    為共同正犯。又其上開所犯行使偽造特種文書、偽造公印文
    、故買贓物、詐欺得利等罪間，有方法結果關係，為牽連犯
    ，應從一重之偽造公印文處斷。公訴意旨就被告上開所犯購
    買偽造身分證、失竊健保卡持以行使等部分，認係犯刑法第
    216 條、第212 條之行使「變造」特種文書、同法第349 條
    第1 項之收受贓物等罪嫌云云，依上揭事實，顯有未洽，惟
    起訴事實相同，爰依法變更起訴法條。另公訴意旨就其所犯
    上開購買偽造身分證上偽造「內政部印」公印文、冒名持健
    保卡就醫詐取不法醫療費用保險給付之利益等部分，雖漏未
    敘及，惟此部分與其所犯上開被訴之罪間，有上述牽連犯之
    裁判上一罪關係，為起訴效力所及，本院均得併予審究。又
    被告前曾於84年間因槍砲彈藥刀械管制條例案件，經本院判
    處應執行有期徒刑五月, 緩刑三年確定，嗣於86年間經撤銷
    緩刑；復於85年間因麻醉藥品管理條例、槍砲彈藥刀械管制
    條例等案件，經本院分別判處有期徒刑三月、二月確定；又
    於87年間因槍砲彈藥刀械管制條例案件，經本院分別判處有
    期徒刑十月、六月，刑後強制工作三年確定；其後上開等徒
    刑經更定執行刑或接續執行，自87年7 月24日起執行，其間
    於88年9 月7 日假釋出監付保護管束，至89年3 月28 日 縮
    刑期滿執行完畢，有臺灣高等法院被告全國前案紀錄表在卷
    可稽，被告前受有期徒刑執行完畢，於五年以內再犯本件有
    期徒刑以上之各罪，為累犯，應依刑法第47條規定，加重其
    刑。爰審酌被告素行、所犯上開各罪之犯罪動機、目的、手
    段、所得利益、所生危害、犯罪後態度等一切情狀，量處如
    主文所示之刑，以資懲儆。查扣之偽造「乙○○」身分證（
    含其上被告相片1 張、「內政部印」公印文1 枚）1 張，並
    分依刑法第219 條、同法第38條第1 項第2 款規定，併予宣
    告沒收。
四、公訴意旨另謂：被告甲○○於上揭時地，在元品牙醫診所內
    ，偽填「乙○○」病歷表1 張，足生損害於乙○○及特約醫
    事機構對於被保險對象提供醫療服務之正確性，因認被告另
    涉犯有刑法第210 條之偽造私文書、同法第217 條第1 項之
    偽造署押等罪嫌云云。惟按病歷表係屬醫療人員紀錄之業務
    文書，通常係由醫療人員所製作，縱依常情病患於初診時會
    經醫療人員要求在病歷表上填載個人資料，惟此亦僅係病患
    代填個人資料，並非因此即認該病歷表係病患製作之私文書
    ，且病歷表通常係記載病患個人資料，並毋須要求病患簽署
    姓名，是公訴意旨上開指述被告犯行，顯與常情事實不符，
    況本件並未查得或調閱有被告上開就診之病歷表，復經本院
    函詢元品牙醫診所，亦已查無上開病歷表可資查證，有該診
    所93年12月10日覆函在卷可稽，是本件此部分顯不能證明被
    告犯罪，本應為無罪之諭知，惟公訴意旨認此部分與被告上
    開被訴有罪部分有牽連犯之裁判上一罪關係，爰不另為無罪
    之諭知，併此敘明。
據上論斷，應依刑事訴訟法452 條、第273 條之1 第1 項、第29
9 條第1 項前段、第300 條，刑法第28條、第218 條第1 項、第
216 條、第212 條、第349 條第2 項、第339 條第2 項、第55條
、第47條、第41條第1 項前段、第38條第1 項第2 款、第219 條
，罰金罰鍰提高標準條例第1 條前段、第2 條，判決如主文。
本案經檢察官李吉祥到庭執行職務
中　　華　　民　　國　　94　　年　　5 　　月　　31　　日
                    刑事第十九庭  法  官  彭?全?曄
以上正本證明與原本無異
如不服本判決應於送達後10日內向本院提出上訴狀
                                  書記官  梁  宜  庭
中　　華　　民　　國　　94　　年　　5 　　月　　31　　日
附錄本案論罪科刑法條全文：
中華民國刑法第218條
 (偽造盜用公印或公印文罪)
偽造公印或公印文者，處五年以下有期徒刑。
盜用公印或公印文足以生損害於公眾或他人者，亦同。
中華民國刑法第216條
 (行使偽造變造或登載不實之文書罪)
行使第條至第條之文書者，依偽造、變造文書或登載不實事項或
使登載不實事項之規定處斷。
中華民國刑法第212條
 (偽造變造特種文書罪)
偽造、變造護照、旅券、免許證、特許證及關於品行、能力服務
或其他相類之證書、介紹書，足以生損害於公眾或他人者，處一
年以下有期徒刑、拘役或三百元以下罰金。
中華民國刑法第349條
 收受贓物者，處三年以下有期徒刑、拘役或五百元以下罰金。
搬運、寄藏、故買贓物或為牙保者，處五年以下有期徒刑、拘役
或科或併科一千元以下罰金。
因贓物變得之財物，以贓物論。
中華民國刑法第339條
 (普通詐欺罪)
意圖為自己或第 3 人不法之所有，以詐術使人將本人或第 3 人
之物交付者，處五年以下有期徒刑、拘役或科或併科1000元以下
罰金。
以前項方法得財產上不法之利益或使第 3 人得之者，亦同。
前二項之未遂犯罰之。
